臺灣高等法院民事裁定　　　　　　　　　 96年度抗字第240號
抗　告　人　甲○○原名：許慶.
上列抗告人與相對人乙○○間假扣押事件，對於中華民國95年10
月17日臺灣板橋地方法院95年度裁全字第11283號裁定，提起抗
告，本院裁定如下：
      主      文
抗告駁回。
抗告費用由抗告人負擔。
      理      由
一、本件相對人於原法院聲請意旨略以：抗告人係相對人之弟弟
    ，前乘兩造之父許文全中風致行動不便之際，以許文全之名
    義向台新國際商業銀行股份有限公司（下稱台新銀行）貸款
    新台幣（下同）8,500,000元，並以許文全所有坐落台北縣
    永和市○○段972地號土地，應有部分萬分之172，及其上門
    牌號碼為台北縣永和市○○路66巷14號6樓之建物設定抵押
    權供擔保，抗告人即將該貸款作為自己經商之用，嗣許文全
    去世，經繼承人協議分割遺產，抗告人取得上開土地及建物
    ，且承受該借款債務，詎抗告人未予清償，致台新銀行於取
    得執行名義後聲請查封相對人之不動產，相對人經抗告人同
    意後與台新銀行達成於民國95年5月底前給付3,500,000元以
    清償全部債務之合意，惟抗告人復請求相對人先代為清償，
    俟95年7月再償還相對人，相對人遂於95年5月29日先行墊付
    ，然抗告人僅於95年7月28日償還800,000元予相對人，經相
    對人屢次催討，並向原法院聲請以95年度板調字第197號事
    件在案，抗告人仍拒不償還，嗣相對人聽聞抗告人所有坐落
    永和市○○段356地號土地共有人擬將多筆土地與建商合建
    ，而據建商告知相對人，抗告人擬將所有多筆土地出售予建
    商，建商基於保密條款之約定，並無法出示買賣契約予相對
    人，足徵抗告人正脫產以圖逃避債務，如不即時聲請實施假
    扣押，相對人之債權必有日後不能執行或甚難執行之虞，為
    保全日後之強制執行，相對人願供擔保，請准宣告准予對抗
    告人之財產在2,700,000元範圍內，予以假扣押等情。
二、原法院以：相對人聲請假扣押，業據提出戶籍謄本1份、遺
    產分割協議書影本1份、清償證明影本1份等文件為證以釋明
    其「請求之原因」，而相對人另提出之承諾書影本1份，依
    通常之情形，尚不足以認為已釋明其「假扣押之原因」。惟
    查，綜觀上開承諾書之內容記載，抗告人所有之永和市○○
    段356地號土地共有人擬將該地號等多筆土地與建商合建，
    且據合建建商告知，抗告人擬將其名下之永和市○○段356
    地號等土地直接出售予建商，而上述情形應可認為抗告人有
    就其財產為不利益之處分，將成為無資力之狀態，影響抗告
    人日後之強制執行，有日後不能強制執行或甚難執行之虞，
    原法院認為相對人所提出之前揭資料，已能大致釋明其所主
    張之「假扣押原因」至使原法院信其「假扣押之原因」為適
    當之程度，是以，相對人所為假扣押之聲請符合假扣押之要
    件。而相對人所述之「假扣押之原因」仍有釋明不足之處，
    惟既陳明願供擔保以代釋明之不足，則其釋明之不足，擔保
    足以補足之，其請求自應准許等語。
三、抗告意旨略以：相對人並無提出任何證據釋明「合建建商告
    知，抗告人將直接出售土地」乙節，而依承諾書之記載，坐
    落永和市○○段356地號土地共有人擬將包括該地號等多筆
    土地與建商合建，則抗告人既為土地共有人，即應與建商合
    建，何來直接出售土地與建商之理？原裁定既認定相對人所
    提出包括承諾書在內之文件，均不足認為已釋明其假扣押之
    原因，依最高法院93年台抗字第323號裁定要旨，自不應准
    許相對人假扣押之聲請，爰於法定期間內提起抗告，請求廢
    棄原裁定云云。
四、按債權人就金錢請求或得易為金錢請求之請求，欲保全強制
    執行者，得聲請假扣押；假扣押非有日後不能強制執行或甚
    難執行之虞者，不得為之；應在外國為強制執行者，視為有
    日後甚難執行之虞；請求及假扣押之原因應釋明之；前項釋
    明如有不足，而債權人陳明願供擔保或法院認為適當者，法
    院得定相當之擔保，命供擔保後為假扣押，民事訴訟法第
    522條第1項、第523條及第526條第1項、第2項定有明文。而
    所謂假扣押之原因，係指日後有不能強制執行或甚難執行之
    虞，或應在外國為強制執行之情形，如債務人浪費財產，增
    加負擔，或就其財產為不利益之處分，將成為無資力之狀態
    ，或將移住遠地、逃匿無蹤、隱匿財產等。又所謂釋明應提
    出即時可供調查之證據，此種證據只以使法院得薄弱之心證
    ，信其大概如是即為已足，不必經嚴格之調查程序。查相對
    人就其所主張之請求及假扣押原因，已提出抗告人之戶籍謄
    本、遺產分割協議書、清償證明及承諾書等影本各1份為釋
    明方法。據該遺產分割協議書記載：「立協議書人乙○○等
    係被繼承人許文全之合法繼承人，許文全於民國84年2月9日
    不幸亡故，經繼承人協議一致同意，按左列方式分割遺產，
    據以辦理繼承登記。一不動產部份：1.土地：‧‧‧另台北
    縣永和市○○段972號‧‧‧權利範圍172/10,000歸屬繼承
    人：許慶耀（已改名為甲○○，即為抗告人）取得持分172/
    10,000，其演伸之義務亦歸屬之。2.建物：建號574號台北
    縣永和市○○路66巷14號6樓及公設歸屬繼承人許慶耀，取
    得持分全部，其演伸之義務亦歸屬之」等語；清償證明係載
    明：「玆證明本公司（即台新銀行）一順位房屋貸款客戶許
    文全‧‧‧之繼承人乙○○‧‧‧，於民國95年5月29日代
    債務人許文全全部清償其對本公司積欠之一順位房屋貸款‧
    ‧‧共計新台幣參佰伍拾萬元整無誤，特此證明」等語；承
    諾書之內容則為：「一立承諾書甲方：陳德市與乙方：許家
    仁所有權（即永和市○○段356、363、364地號）全部持分
    ，同意合建15層大樓‧‧‧」等語，而坐落台北縣永和市○
    ○段356地號土地應有部分1/50、同段357地號土地應有部分
    1/50、同段565地號土地應有部分1/300、同段570地號土地
    應有部分1/150、同段570-1地號土地應有部分1/300、同段
    571地號土地應有部分1/300、樂華段87地號土地應有部分1/
    25、樂華段88地號土地應有部分1/25為抗告人所有，亦有土
    地登記第二類謄本影本在卷可稽，堪認相對人因代抗告人向
    台新銀行清償借款，而對於抗告人有債權存在，且依承諾書
    所載，抗告人所有土地之共有人既已為與建商合建之協商，
    於建商分得之房屋部分，其土地所有權即有變動之可能，難
    謂抗告人未對其土地應有部分為不利益之處分，致將成為無
    資力之狀態，已足使本院產生相對人關於請求及假扣押原因
    之主張大概如是之心證，揆之前揭說明，應認相對人已為釋
    明之提出，抗告人辯稱相對人並無提出任何證據釋明「合建
    建商告知，抗告人將直接出售土地」乙節，未盡釋明之責云
    云，洵無足取。又縱相對人對其請求及日後有不能強制執行
    之虞之假扣押原因，其釋明尚有欠缺，然相對人既已陳明願
    供擔保以代釋明，該項擔保復足為抗告人之財產因假扣押受
    有損害之賠償，仍應認足補釋明之欠缺，原裁定准予相對人
    假扣押之聲請，核無違誤。抗告意旨仍執前詞指摘原裁定不
    當，求予廢棄，非有理由，應予駁回。
五、據上論結，本件抗告為無理由，爰裁定如主文。
中　　華　　民　　國　　96　　年　　3 　　月　　7 　　日
                    民事第四庭
                　　　　審判長法  官　張劍男
                              法  官  彭昭芬
                　　　　　　　法  官　陳昆煇
正本係照原本作成。
本裁定除以適用法規顯有錯誤為理由，並經本院許可外，不得再
抗告。如提起再抗告，應於收受後10日內委任律師為訴訟代理人
向本院提出再抗告狀。並繳納再抗告費新台幣１千元。
中　　華　　民　　國　　96　　年　　3　　 月　　9　　 日
  　　　　　　　　　　　　　　書記官  李佳樺
